臺灣高等法院刑事裁定
111年度毒抗字第126號
抗  告  人  
即  被  告  李麗美



上列抗告人即被告因違反毒品危害防制條例案件，不服臺灣新北
地方法院110 年度毒聲字第2523號，中華民國110年12月20日裁
定（聲請案號：臺灣新北地方檢察署110 年度聲戒字第272號、1
10年毒偵緝字第1022號），提起抗告，本院裁定如下： 
    主  文
抗告駁回。
    理  由
一、聲請意旨略以：被告甲○○因施用第一級毒品案件，經臺灣新
    北地方法院（下稱新北地院）以110年度毒聲字第57號裁定
    送勒戒處所觀察、勒戒，認有繼續施用毒品之傾向，有法務
    部○○○○○○○○○○000年12月6日北女所衛字第11061007220號函
    送之有無繼續施用毒品傾向證明書及有無繼續施用毒品傾向
    評估標準紀錄表等附卷可稽。爰依毒品危害防制條例第20條
    第2項規定，聲請裁定令入戒治處所施以強制戒治等語。
二、原裁定意旨略以：被告甲○○因施用毒品案件，經新北地院以
    110年度毒聲字第57號裁定送觀察、勒戒後，認有繼續施用
    毒品之傾向之情，有本院被告前案紀錄表、法務部○○○○○○○○
    ○○附設勒戒處所110年12月3日有無繼續施用毒品傾向證明書
    各1份附卷可按，聲請人之聲請於法要無不合，應予准許等
    語。
三、抗告意旨略以：依據毒品危害防制條例第21條之1（按：應
    更正為第20條之1）第5項，因發現確定之新證據，受觀察勒
    戒或強制戒治者，得聲請重新審理。被告執行觀察勒戒，無
    繼續施用毒品傾向，應立即釋放，又被告家中二老均年邁需
    照顧，亦有共同監護權之女兒共同養護中。綜合上述，請撤
    銷強制戒治裁定云云。
四、按觀察、勒戒後，檢察官或少年法院（地方法院少年法庭）
    依據勒戒處所之陳報，認受觀察、勒戒人有繼續施用毒品傾
    向者，檢察官應聲請法院裁定或由少年法院（地方法院少年
    法庭）裁定令入勒戒處所強制戒治，其期間為6個月以上，
    至無繼續強制戒治之必要為止，但最長不得逾1年。依前項
    規定為觀察、勒戒或強制戒治執行完畢釋放後，3年後再犯
    第10條之罪者，適用前2項之規定，毒品危害防制條例第20
    條第2項、第3項定有明文。
五、經查：
  ㈠原審以抗告人即被告（下稱「被告」）甲○○前因施用毒品案
    件，經新北地院110年度毒聲字第57號裁定送觀察、勒戒並
    由法務部○○○○○○○○○○附設勒戒所自110年11月04日起執行觀
    察、勒戒後，經該所認被告有繼續施用毒品傾向等情，有11
    0年度毒聲字第57號裁定附於毒偵字第5073號卷、法務部○○○
    ○○○○○○○000年12月6日北女所衛字第11061007220號函（下稱
    7220號函）暨所附有無繼續施用毒品傾向證明書及評估標準
    紀錄表附於毒偵緝字第1022號卷以及本院被告前案紀錄表在
    卷可稽（見本院卷第38、48頁）。而被告所犯本案施用毒品
    犯行距其最近1次強制戒治釋放日（即92年7月15日，見本院
    卷第16、45頁）既已逾3年，且經認有繼續施用毒品之傾向
    ，原審乃再依檢察官聲請，裁定令被告入戒治處所強制戒治
    。
  ㈡按有無繼續施用毒品傾向之評估標準，並非完全以受勒戒人
    勒戒後結果為準，勒戒前各種情況，仍應作為評估依據，依
    勒戒處所評分說明手冊規定，係以前科紀錄與行為表現、臨
    床評估、社會穩定度3項合併計算分數，每一大項皆有靜態
    因子與動態因子。先以靜態因子分數評分，靜態因子分數總
    分在60分（含）以上為「有繼續施用毒品傾向」；60分以下
    ，與動態因子分數相加，如果總分在60分（含）以上，為「
    有繼續施用毒品傾向」，故被告有無「繼續施用毒品傾向」
    ，係依具體個案之臨床實務及相關事證等情綜合判定，有其
    相當之專業依據及標準，且涉及專門醫學，又衡酌強制戒治
    目的，係為協助施用毒品者戒斷毒品心癮及身癮所為之一種
    保安處分類型，而該評估標準係適用於每一位受觀察、勒戒
    處分之人，具一致性、普遍性、客觀性，倘其評估由形式上
    觀察，無擅斷或濫權等明顯不當情事，法院宜予尊重。準此
    ，被告於執行觀察、勒戒期間，經法務部○○○○○○○○○○附設勒
    戒處所醫療人員，自被告110年11月04日入勒戒處所執行後
    ，評分如下：「前科紀錄與行為表現得45分」、「臨床評估
    得31分」、「社會穩定度得0分」，合計76分（靜態因子部
    分共62分、動態因子部分共14分），綜合判斷為「有繼續施
    用毒品傾向」等情，有7220號函函附「有無繼續施用毒品傾
    向證明書」及「評估標準紀錄表」可考，該綜合判斷係該所
    具相關專業知識經驗人士依其本職學識，進行上述各項項目
    評估後所得之結論，核與前揭勒戒處所評分說明手冊規定並
    無不合，而項目之評分係依被告在執行觀察、勒戒期間之個
    案臨床實務及具體事證，故據此判定被告「有繼續施用毒品
    傾向」，洵屬有據，由形式上觀察，亦無擅斷或濫權等明顯
    不當情事，且勒戒處所組織、人員資格及執行觀察、勒戒相
    關程序，暨判斷施用毒品者有無繼續施用毒品傾向，均有相
    關法令嚴格規範，非可恣意而為，是原審依檢察官聲請，依
    前揭事證，裁定令被告入戒治處所施以強制戒治，核無不合
    。
  ㈢至被告執前詞提起抗告，然：被告「有繼續施用毒品傾向」
    之綜合判斷，係由法務部○○○○○○○○○○附設勒戒處所（下稱勒
    戒處所）相關專業知識經驗人士，依其本職學識進行項目評
    分後所為之結論（即⒈前科紀錄與行為表現部分，合計為45
    分（毒品犯罪相關司法紀錄「12筆」、首次毒品犯罪年齡「
    20歲以下」計10分、其他犯罪相關紀錄「7筆」、入所時尿
    液毒品檢驗為「多種毒品反應」計10分，上開4項靜態因子
    合計為40分；所內行為表現為「輕中度違規」共1次記5分，
    動態因子合計為5分）。⒉臨床評估部分，合計為31分（多重
    毒品濫用為「有，種類為：海洛因、安非他命」計10分、合
    法物質濫用為「有，種類為：菸」計2分、使用方式為「無
    注射使用」計0分、使用年數為「超過1年」計10分，上開4
    項靜態因子合計為22分；精神疾病共病〈含反社會人格〉為「
    疑似」計5分、臨床綜合評估〈含病識感、動機、態度、就醫
    意願〉為「中度」計4分，上開2項動態因子合計為9分）。⒊
    社會穩定度部分合計為0分（工作為「全職工作墓園」計0分
    ，靜態因子合計為0分；家人藥物濫用為「無」計0分、入所
    後家人是否訪視為「有，1次」計0分、出所後是否與家人同
    住為「是」計0分，上開動態因子合計為0分），以上靜態因
    子與動態因子得分合計76分（靜態因子合計62分，動態因子
    合計14分））。且項目之評分係依被告於執行觀察、勒戒期
    間之個案臨床實務及具體事證，已如前述，而被告家庭因素
    亦業經勒戒處所於「社會穩定度」項目內予以評估（另參前
    揭「有無繼續施用毒品評估標準紀錄表」），是抗告意旨主
    張被告執行觀察勒戒，無繼續施用毒品傾向，以及家中二老
    均需照顧，亦有女兒共同養護中，並非可採。又被告明確表
    示不服裁定強制戒治，並主張應撤銷該裁定，有不服裁定〈
    抗告〉理由狀附於本院卷可稽，則原審命被告強制戒治之110
    年度毒聲字第2523號裁定，因被告提起抗告而尚未確定甚明
    ，是抗告意旨就尚未確定之前揭裁定，主張依據毒品危害防
    制條例第20條之1第5項因發現確定新證據之規定，得聲請重
    新審理，容有誤會，亦非可採。
六、綜上所述，原審依檢察官聲請，裁定被告令入戒治處所強制
    戒治，其期間為6 個月以上，至無繼續強制戒治之必要為止
    ，但最長不得逾1 年，於法並無不合。被告執前詞所為抗告
    ，為無理由，應予駁回。
據上論斷，應依刑事訴訟法第412 條，裁定如主文。
中　　華　　民　　國　　111 　年　　2 　　月　　11　　日
　　　　　　      刑事第七庭  審判長法　官  孫惠琳
　　　　　　　　　　　　　　　　　  法　官  王惟琪
　　　　　　　　　　　　　　　　　  法　官  連雅婷
以上正本證明與原本無異。
不得再抗告。
                                    書記官  潘文賢
中　　華　　民　　國　　111 　年　　2 　　月　　14　　日